臺北高等行政法院判決　　　　　　　　　　　　　　　九十年度訴字第四七八八號
　　　　　　　　　　　　　　　.
　　原　　　告　甲○○
　　訴訟代理人　乙○○
　　被　　　告　臺北市稅捐稽徵處
　　代　表　人　丙○○處長）.
　　訴訟代理人　丁○○
　　　　　　　　戊○○
右當事人間因地價稅事件，原告不服臺北市政府中華民國九十年五月十一日府訴字第
九○○一○二一一○一號訴願決定，提起行政訴訟。本院判決如左：
　　主  文
訴願決定及原處分關於臺北市○○區○○段四小段四六○地號土地部分均撤銷。
訴訟費用由被告負擔。
　　事  實
一、事實概要：緣原告所有之臺北市○○區○○段四小段四六○地號土地，地目為田
    ，為公共設施保留地，經被告所屬松山分處（土地所轄分處）查認係都市農地，
    為非農地使用，應改課徵地價稅，因位於松山機場禁限建範圍得減徵地價稅百分
    之三十，乃依土地稅減免規則第十一條之四規定，核定按公共設施保留地課徵民
    國（下同）八十五年、八十六年期地價稅；嗣由被告所屬大安分處（土地歸戶分
    處）發單核課該筆土地八十五年、八十六年期地價稅。原告不服，申請復查，未
    獲變更，提起訴願，遭決定駁回，遂提起本件行政訴訟。
二、兩造聲明：
　(一)原告聲明：訴願決定及原處分關於臺北市○○區○○段四小段四六○地號土地部
              分均應撤銷。
　(二)被告聲明：駁回原告之訴。
三、兩造爭點：原告主張本件系爭土地因故未作農業使用，仍可適用課徵田賦，是否
              為有理由？
　(一)原告主張之理由：
    　除引據原復查申請及訴願理由外，並檢附被告八十八年八月二十三日北市稽法
    乙　字第八八一二五八八七○○號有關原告八十三年地價稅復查決定書影本、被
    告　所屬松山分處八十八年一月七日北市稽松山乙字第八七○四五五七八○○號
    函　影本、財政部九十年二月十二日台財稅第0000000000號釋令影本
    。　上開復查決定書及函，可證明本件系爭土地於八十三年度即已免徵地價稅，
    被　告所屬松山分處並引據財政部七十五年八月三十日台財稅第七五六七四九九
    號　函以都市農地空置不為農業使用，應改課地價稅，更可證明原告所主張系爭
    土　地於鄰地重劃期間並未作任何使用，而財政部九十年二月十二日台財稅第0
    0　00000000號解釋令，已釋明原課徵田賦之土地，縱因故閒置未作農
    業　使用，仍有課徵田賦之適用。被告未就原告所主張之事實，依職權查明實情
    ，　容有未洽，顯不適法。
　(二)被告主張之理由：
　　1.按土地稅法第六條規定：「為發展經濟，促進土地利用．．．對於．．．公共
　　　設施．．．等所使用之土地，及重劃．．．改良土地，得予適當之減免。」同
　　　法第十四條規定：「已規定地價之土地，除依第二十二條規定課徵田賦者外，
　　　應課徵地價稅。」同法第十九條規定：「都市計畫公共設施保留地，在保留期
　　　間仍為建築使用者，除自用住宅用地依第十七條之規定外，統按千分之六計徵
　　　地價稅，其未作任何使用並與使用中之土地隔離者，免徵地價稅。」同法第二
　　　十二條第一項第五款及第四項規定：「非都市土地依法編定之農業用地或未規
　　　定地價者，徵收田賦。但都市土地合於左列規定者，亦同：五、依都市計畫編
　　　為公共設施保留地，仍作農業用地使用者。．．．都市計畫公共設施保留地在
　　　保留期間未作任何使用並與使用中之土地隔離者，免徵田賦。」土地稅減免規
　　　則第十一條規定：「都市計畫公共設施保留地，在保留期間未作任何使用並與
　　　使用中之土地隔離者，地價稅或田賦全免。」同規則第十一條之四規定：「飛
　　　航管制區依飛航安全標準及航空站、飛行場、助航設備四週禁止限制建築辦法
　　　規定禁止建築之土地，其地價稅或田賦減徵百分之五十。．．．依前項辦法規
　　　定限制建築地區之土地，因實際使用確受限制者，其地價稅或田賦得在百分之
　　　三十範圍內，由省（市）主管機關酌予減徵。」同規則第二十四條第一項規定
　　　：「合於第七條至第十七條規定申請減免地價稅或田賦者，應於每年（期）開
　　　徵四十日前提出申請；逾期申請者，自申請之次年（期）起減免。減免原因消
　　　滅，自次年（期）恢復徵收。」財政部九十年二月十二日台財稅第○九○○四
　　　五○八九九號函釋規定：「說明二：查土地稅法第二十二條第一項但書第一款
　　　規定，都市土地依都市計畫編定為農業區及保護區，限作農業用地使用者，徵
　　　收田賦。是上開土地，既『限』作農業用地使用，即此類土地僅能為農業用地
　　　使用，不能有農業用地使用以外之其他用途。．．．雖閒置未作農業使用，惟
　　　如經查明並未違法改作農業用地使用以外之其他用途，可依土地稅法第二十二
　　　條第一項但書第一款規定徵收田賦。」
　　2.卷查原告所有坐落臺北市○○段○○段四六○地號土地（地目田），依被告所
　　　屬松山分處「臺北市都市土地卡」及臺北市政府都市發展局八十八年五月六日
　　　土地使用分區及公共設設施用地查復內容，係屬公共設施保留地（機場用地）
　　　，另原告系爭土地八十五年期及八十六年期地價稅合計新台幣一三、七三五元
　　　合先敘明。
　　3.依臺北市政府地政處八十四年八月十五日八四北市地二字第八四○三○七二五
　　　號函檢送之「松山機場禁、限建範圍內減免地價稅土地清冊」記載，該筆土地
　　　係屬松山機場禁、限建範圍內土地。又查該筆土地被告依「臺北市都市土地卡
　　　」記載業自七十九年按實際使用情形（二分之一圓木堆積場，二分之一水泥加
　　　工場）課徵地價稅在案，自不符土地稅法第十九條後段免徵地價稅及第二十二
　　　條第一項第五款課徵田賦等規定。另系爭土地使用狀況依卷附被告所屬松山分
　　　處八十八年七月九日會同地政機關勘查記錄與照片所示，現場設有檳榔攤及停
　　　放車輛，併此敘明。
　　4.至原告主張依財政部九十年二月十二日台財稅字第○九○○四五○八九號函釋
　　　規定，原課徵田賦之土地因故未作農業使用，仍可適用課徵田賦乙節，經查系
　　　爭土地並非閒置係供農業用途以外使用，已如前述，自無上開函釋之適用。是
　　　被告對系爭土地依土地稅法第十九條前段規定應按公共設施保留地稅率課徵地
　　　價稅及依土地稅減免規則第十一條之四第二項規定予以減徵百分之三十，而核
　　　定八十五及八十六年期地價稅，揆諸首揭法條規定並無不合，敬請續予維持。
　　理  由
一、按「為發展經濟，促進土地利用．．．對於．．．公共設施．．．等所使用之土
    地，及重劃．．．改良土地，得予適當之減免。」、「已規定地價之土地，除依
    第二十二條規定課徵田賦者外，應課徵地價稅。」、「都市計畫公共設施保留地
    ，在保留期間仍為建築使用者，除自用住宅用地依第十七條之規定外，統按千分
    之六計徵地價稅，其未作任何使用並與使用中之土地隔離者，免徵地價稅。」、
    「非都市土地依法編定之農業用地或未規定地價者，徵收田賦。但都市土地合於
    左列規定者，亦同：五、依都市計畫編為公共設施保留地，仍作農業用地使用者
    。．．．都市計畫公共設施保留地在保留期間未作任何使用並與使用中之土地隔
    離者，免徵田賦。」土地稅法第六條、第十四條、第十九條、第二十二條第一項
    第五款及第四項分別定有明文。次按「都市計畫公共設施保留地，在保留期間未
    作任何使用並與使用中之土地隔離者，地價稅或田賦全免。」、「飛航管制區依
    飛航安全標準及航空站、飛行場、助航設備四週禁止限制建築辦法規定禁止建築
    之土地，其地價稅或田賦減徵百分之五十。．．．依前項辦法規定限制建築地區
    之土地，因實際使用確受限制者，其地價稅或田賦得在百分之三十範圍內，由省
    （市）主管機關酌予減徵。」、「合於第七條至第十七條規定申請減免地價稅或
    田賦者，應於每年（期）開徵四十日前提出申請；逾期申請者，自申請之次年（
    期）起減免。減免原因消滅，自次年（期）恢復徵收。」亦為土地稅減免規則第
    十一條、第十一條之四、第二十四條第一項分別明定。再按「說明二：查土地稅
    法第二十二條第一項但書第一款規定，都市土地依都市計畫編定為農業區及保護
    區，限作農業用地使用者，徵收田賦。是上開土地，既『限』作農業用地使用，
    即此類土地僅能為農業用地使用，不能有農業用地使用以外之其他用途。．．．
    雖閒置未作農業使用，惟如經查明並未違法改作農業用地使用以外之其他用途，
    可依土地稅法第二十二條第一項但書第一款規定徵收田賦。」復為財政部九十年
    二月十二日台財稅第0000000000號函釋在案。
二、查原告所有坐落臺北市○○段○○段四六○地號土地（下稱系爭土地），依被告
    所屬松山分處「臺北市都市土地卡」及臺北市政府都市發展局八十八年五月六日
    土地使用分區及公共設設施用地查復內容，係屬公共設施保留地（機場用地），
　　又依臺北市政府地政處八十四年八月十五日八四北市地二字第八四○三○七二五
　　號函檢送之「松山機場禁、限建範圍內減免地價稅土地清冊」記載，該筆土地係
    屬松山機場禁、限建範圍內土地。且為兩造所不爭執。次查，被告主張系爭土地
    不符合土地稅法第十九條後段之規定，乃依土地稅法第十九條前段課稅，並依土
    地稅減免規則第十一條之四規定減徵，係因系爭土地自七十九年按實際使用情形
    （二分之一圓木堆積場，二分之一水泥加工場）課徵地價稅在案，自不符土地稅
    法第十九條後段免徵地價稅及第二十二條第一項第五款課徵田賦等規定。另系爭
    土地使用狀況依卷附被告所屬松山分處八十八年七月九日會同地政機關勘查記錄
    與照片所示，現場設有檳榔攤及停放車輛為其依據。
三、但查，系爭土地於八十三年度即經被告准免徵地價稅在案，其免徵之理由為：「
    系爭濱江段四小段四六○地號土地原按一般用地稅率課徵地價稅，惟查該筆土地
    於四十五年間業已劃定為公共設施保留地，且本處松山分處查無系爭土地八十三
    年之實際使用情形，是原核定容有未洽，是濱江段四小段四六○地號土地，應依
    土地稅減免規則第九條、第十一條及第二十二條第一項第三款、第十款規定，八
    十三年准予免徵地價稅」有被告八十八年八月二十三日北市稽法乙字第八八一二
    五八八七○○號復查決定書附卷可稽，足證被告所稱自七十九年起即按實際使用
    情形課徵地價稅一節，要屬有誤。次查，原告主張系爭土地八十四年度亦未經課
    徵地價稅，被告則於準備程序以未查得資料為辯，言詞辯論時雖提出台北市八十
    四年度地價稅課稅土地歸戶清冊影本，證明該年度有課地價稅；惟未能證明曾送
    達原告及已課徵之事實；至系爭土地八十五年度及八十六年度之實際使用情形，
    原告自承未能提出任何實證，而其提出之會勘紀錄是八十八年七月九日所為，自
    無執為八十五及八十六年度實際使用情形之證據資料至明。從而，系爭土地八十
    五年度及八十六年度實際使用情形不明，被告亦未能證明在保留期間仍為建築使
    用，即率予依土地稅法第十九條前段規定課稅，顯有未洽，要無疑義。另被告主
    張依土地稅減免規則第二十四條規定，原告應於每年度提出申請一節，惟自上開
    規則第二十四條規定意旨及被告前揭應以實際使用情形為課稅或免稅之基準以觀
    ，必土地所有人提出申請後，經由被告勘驗實際使用情形以定徵稅或免徵之處分
    ，而系爭地因被告業於八十三年度為免徵地價稅之處分，原告基於信賴保護之原
    則，未於往後年度再為申請，且被告亦未促其申請，要難令負故意或過失之責甚
    明。易言之，本件原告縱未於八十五年度及八十六年度為免稅之申請，被告欲改
    課其地價稅，亦應依職權為實際之勘驗，查得實際使用情形，以為課稅依據，始
    符實質課稅之原則；要無以八十八年度七月所為之勘驗資料執為課徵八十五年度
    及八十六年度地價稅依據之理，
四、綜合上述，系爭土地在八十五年度及八十六年度之實際使用情形不明，原告依土
    地稅法第十九條前段核定課稅，即有不合，訴願決定未予糾正，亦有違誤，原告
    執此指摘，訴請撤銷為有理由，應予准許。由原處分機關蒐集相關證據詳予勾稽
    後，另為適法之處分。
五、本件法律關係及事實已臻明確，兩造其餘攻擊防禦方法，核與前開論斷結果無礙
    ，爰不逐一論究，併此敘明。
據上論結，原告之訴為有理由，爰依行政訴訟法第九十八條第三項前段，判決如主文
。
中　　華　　民　　國　　九十一　　　年　　　七　　　　月　　　十二　　　日
                 臺 北 高 等 行 政 法 院   第 六 庭
                                審 判 長   法    官　林樹埔
                                           法    官　曹瑞卿
                                           法    官　闕銘富
右為正本係照原本作成。
如不服本判決，應於送達後二十日內，向本院提出上訴狀並表明上訴理由，如於本判
決宣示後送達前提起上訴者，應於判決送達後二十日內補提上訴理由書（須按他造人
數附繕本）。
中　　　華　　　民　　　國　　九十一　　年　　　七　　　月　　 十二 　　日
            　　　　　　　　　　　　　　   書 記 官  吳芳靜
